【裁判字號】    99,判,662
【裁判日期】    990624
【裁判案由】    虛報進口貨物
【裁判全文】
最  高  行  政  法  院  判  決
                                       99年度判字第662號
上  訴  人  安泰電業股份有限公司
代  表  人  甲○○
訴訟代理人  蔣大中  律師
            吳文淑  律師
被 上訴 人  財政部高雄關稅局
代  表  人  乙○○
上列當事人間虛報進口貨物事件，上訴人對於中華民國97年7月
31日高雄高等行政法院96年度訴字第625號判決，提起上訴，本
院判決如下：
    主  文
上訴駁回。
上訴審訴訟費用由上訴人負擔。
    理  由
一、上訴人於民國（下同）94年9月21日至94年12月8日間委由百
    立報關股份有限公司（下稱百立公司），向被上訴人所屬中
    興分局及前鎮分局報運自中國大陸進口INSULATION WIRE（
    BELOW 80V）7批（報單號碼：第BE/94/Y849/1021、BE/94/Y
    717/1005、BE /94/Z133/1035、BC/94/S394/1110、BC/94/S
    526/1108、BC/94/S795/0404及BC/94/T488/1110號），原申
    報稅則號別第8544.49.90號，經電腦核定以C1（免審免驗）
    放行在案。嗣經被上訴人事後稽核結果，查得系爭貨物電壓
    值超過80V（伏特）與原申報規格低於80V不符，應歸列稅則
    號別第8544.59.90號，該稅號之輸入規定為「MP1」（大陸
    物品有條件准許輸入），系爭貨物屬經濟部未開放准許進口
    之大陸物品項目，因認上訴人涉有虛報進口貨物規格，逃避
    管制情事。被上訴人乃依海關緝私條例第37條第3項轉據同
    條例第36條第1項、第3項規定，處上訴人貨價1倍之罰鍰及
    涉案貨物並沒入之，惟因貨物已放行，已無貨物可供沒入，
    乃依同條例第36條第1項規定處貨價2倍之罰鍰計新臺幣（下
    同）9,785,062元。上訴人不服，申請復查，未獲變更，循
    序提起訴願及行政訴訟，均遭駁回，乃提起本件上訴。
二、上訴人於原審起訴主張：（一）依工業技術研究院95年7月2
    8日（95）工研轉字第10358號函檢附之「電線耐壓檢測報告
    」第2頁「測試標準」及第6頁「測試結果」記載，來貨之絕
    緣耐電壓值可達600伏特，已超過原申報之耐電壓值80伏特
    ，顯然該600伏特為瞬間極大絕緣電壓值，自不得視為常態
    絕緣電壓值，系爭貨物之常態絕緣電壓，應低於60伏特。然
    訴願機關對上訴人之質疑無法批駁，乃依工業技術研究院前
    開函，率爾認定系爭貨物之絕緣電壓值超過80伏特。而系爭
    貨物係專用於汽車，工業技術研究院之鑑定數據是否為瞬間
    值或常態值，不宜由行政機關自行認定，應係由專業汽車業
    者認定，較為公允。（二）又貨品分類號列「8544.59.90.0
    0-8」，貨名為「其他電線及電纜，未裝有插接器，電壓超
    過80伏特，但未超過1,000伏特」，其中所稱之電壓，係指
    「額定電壓」而非「耐電壓值」，此觀諸經濟部標準檢驗局
    函覆原審法院97年6月3日經標六字第09700055480號函記載
    自明。且財政部基隆關稅局稅則處，參考一般電線電纜等產
    品標示及「屋內線路裝置規則」第17條有關絕緣電纜規定，
    均以「額定電壓」作為電壓適用之區分；並參酌美國海關稅
    則解釋第NYM85658、PDD83355、NYM86544、HQ953385、NYL8
    4813號等分類案，認為有關稅則第8544節貨品電壓之區分，
    應均以「額定電壓」做為分類依據，亦有該局進口稅則分類
    疑問及解答乙則足憑。準此，被上訴人以系爭進口貨物之耐
    電壓值可達600伏特，而認定其貨品稅則分類號列應歸列為
    「第8544.59.90.00-8號」，屬尚未開放准許進口之大陸物
    品項目，逕而認定上訴人有虛報進口貨物稅則之情事，予以
    裁罰，於法不合。（三）觀諸工業技術研究院「電線耐壓檢
    測報告」之測試結果僅記載電線耐壓符合6.2.3.1及6.2.3.2
    要求，及加註「本測試係依照ISO 6722：2002（E）中之第6
    .2節耐壓（withstand vo1tage）進行測試，僅為絕緣電線
    工作電壓檢測項目之一」等語，並對照ISO 6722：2002（E
    ）國際標準之記載可知，耐電壓值僅為絕緣電線之檢測項目
    之一，又60伏特電線之測試方式，係須以3KV或5KV電壓測試
    30分鐘均不發生崩潰，另600伏特之電線，須再延長測試5分
    鐘（即共35分鐘）均不發生崩潰。再者，送檢測之系爭電線
    樣品雖同時符合ISO 6722：2002（E）對於60伏特電線（6.
    2.3.1）及600伏特電線（6.2.3.2）之耐電壓值要求，惟上
    開檢測報告實無法證明上訴人進口之系爭電線之額定電壓為
    多少。（四）復依ISO 6722（E）國際標準對於60伏特電線
    及600伏特電線之定義可知，ISO 6722：2002（E）國際標準
    所指600伏特電線係指高於60伏特而低於600伏特之電線，而
    貨品分類號列為「8544.59.90.00-8」號之貨名為「其他電
    線及電纜，未裝有插接器，電壓超過80伏特（V）以上，1,0
    00伏特（V）以下之電線及電纜」，雖工業技術研究院上開
    檢測報告記載系爭電線樣品之耐電壓值亦符合ISO 6722：20
    02（E）6.3.2.2（600V電線）之要求，惟並無法說明系爭電
    線樣品之耐電壓值是究係為「60伏特以上，80伏特以下」，
    還是「80伏特以上，600伏特以下」。準此，上開檢測報告
    實亦無法證明系爭電線應歸列為貨品分類號列「8544.59.90
    .00-8」號之貨品。（五）另觀諸ISO 6722：2002（E）國際
    標準全文，並無「耐電壓值即是指額定電壓」或「額定電壓
    與耐電壓值是採相同檢測規範」等文字記載，查被上訴人檢
    附之工業技術研究院96年12月10日工研轉字第0960016822號
    函，雖認為額定電壓與耐電壓值係採相同檢測規範，以及被
    上訴人主張數據之名稱僅是稱呼問題，耐電壓就是額定電壓
    ，然因純屬其個人看法，毫無根據。況且，我國關於貨品分
    類號列「8544.59.90.00-8」之進口貨品之檢驗標準係採「
    CNS 679或CNS 3199」，而非「ISO 6722」，此有經濟部標
    準檢驗局97年6月3日經標六字第09700055480號函足憑。（
    六）被上訴人引用上訴人之銷售對象即福特六和汽車股份有
    限公司（下稱福特公司）之合約適用規範（WSK1A348-A2/A3
    /A4）與該公司系統工程師王皓宇95年11月16日之談話筆錄
    ，逕而主張：「WSK1A348-A2/A3/A4規範已明確規定系爭案
    來貨電壓須在100V與500V之間，則上訴人稱系爭案來貨之標
    稱電壓在80伏特以下，不足採信」云云，恐有誤會，蓋「WS
    K1A348-A2/A3/A4」規範係針對60伏特電線束之規格要求，
    且福特公司系統工程師王皓宇並未陳述其公司所要求之絕緣
    電線之電壓須在100V至500V之間。再者，上開談話筆錄所提
    及之WSK1A348-A2/A3/A4規範3.10.5之內容，實與ISO 6722
    ：2002（E）6.4「絕緣體體積阻抗」之內容相同，WSK1A348
    -A2/A3/A4規範3.10.5所稱100伏特至500伏特電壓，係指檢
    測線束之「絕緣體體積阻抗」時，於測試儀器中所使用之電
    壓，而非指受測試線束本身之電壓。（七）本件行為時為94
    年間，係在行政罰法施行日期（95年2月5日）之前，上訴人
    已將貨物提領出售，被上訴人既已不能裁處沒入，依財政部
    95年3月27日台財關字第09500114850號函轉法務部意見，不
    得為價額沒入之裁處，則被上訴人對已不能裁處沒入之貨物
    加罰貨價1倍以替代沒入處分，顯然違法。又依法務部核示
    ，在行政罰法施行前不能裁處沒入者，依信賴保護及不溯及
    既往原則，即不得價額沒入之裁處，應係指通案，不限於個
    案。財政部將其限縮為僅適用於關稅法第80條規定應予沒入
    之貨物，顯然扭曲法務部核示意旨，自有未合。（八）另尚
    未開放進口之大陸物品，非屬法律規定之管制物品，財政部
    91年9月19日台財關字第0910050530號令卻核示其為管制品
    ，此未經立法授權，不僅有違法律保留原則，被上訴人依財
    政部未經立法授權之行政命令科罰上訴人，該處分自屬違法
    無效。因之，進口貨物有申報不實情事，如涉及尚未開放之
    大陸物品，僅能依海關緝私條例第37條第1項規定辦理，而
    不能謂其逃避管制（因非法定管制品）依同條第3項規定轉
    依第36條第1項及第3項論處。又財政部93年6月10日台財關
    字第0930550346號公聽會通知單，通知相關業者及政府機關
    舉行公聽會，其公聽會事由並將不得輸入之大陸物品認為係
    管制品，其罰責之重，實有違行政程序法第7條之比例原則
    ，從而被上訴人依財政部違法之行政命令科罰上訴人，該處
    分亦屬違法無效。（九）被上訴人主張前述貨品定義中所稱
    之電壓，係指耐電壓，然於上訴人提出財政部基隆關稅局96
    年7月19日發文之進口稅則分類疑問及解答，明確指出前述
    貨品定義中所稱之電壓，應為額定電壓後，被上訴人乃再主
    張耐電壓就是額定電壓，並請求原審法院向經濟部標準檢驗
    局函查耐電壓與額定電壓之差異，故本件主要爭點應可再限
    縮為「何謂額定電壓」。惟據經濟部標準檢驗局2007年11月
    13日經標三字第09600134130號函、2008年3月26日經標大字
    第09760020490號函及2008年6月3日經標大字第09760005548
    0號函可知，額定電壓並非耐電壓，而是廠商自行宣告之適
    用電壓，顯無從經由如工業技術研究院等機構之鑑定而得，
    應另根據其他資料進行判斷，故被上訴人主張依據財政部基
    隆關稅局96年7月19日發文之進口稅則分類疑問及解答認為
    耐電壓就是額定電壓，實非有理。又系爭貨物上雖未標示其
    所適用之電壓，惟可依據製造廠商「萊尼電器纜（常州）
    有限公司」所出具之信函以及預定將使用系爭貨物之福特公
    司之說明獲得確認，豈可因系爭貨物上未標示其所適用之電
    壓，即以其耐電壓作為其額定電壓。行政院勞工委員會勞工
    安全衛生研究所印製之「不斷電電源供應系統－一般及安全
    需求」資料中，即清楚記載「額定電壓：製造商宣稱的輸入
    或輸出供應電壓。」而所謂之耐電壓，即電器產品的輸入電
    源線可承受之最高電壓，此參諸網路上對於耐壓測試之說明
    即可了解。至被上訴人答辯「我們海關查驗貨物或鑑定貨物
    係以來貨現狀為主，不以取貨用途為主」，「我們海關就來
    貨現狀查驗之立場，不能夠以其能達到600V，而廠商宣稱60
    V，海關就認定為60V。」不能適用於本案，蓋任何電器產品
    均有其額定電壓與耐電壓。所謂額定電壓，係廠商於製造該
    電器產品時所設定之通常適用之電壓；而所謂耐電壓，即係
    該電器產品所能承載之最高電壓。兩者最大之差別為，電器
    產品必須要能容許在額定電壓之情況下，長時間使用，不會
    發生電線短路或絕緣熔解之情形，而耐電壓只是該電器產品
    於短時間內所能承載之最高電壓。可知，耐電壓往往會遠高
    於額定電壓。由於我國電力公司所提供之交流電為11OV，故
    一般電器產品之額定電壓即為110V，惟該等電器產品之耐電
    壓顯不可能僅有110V，耐電壓之高低，往往取決於製造廠商
    對於該電器產品所設定之安全係數。且就汽車而言，汽車電
    器產品所使用之電壓一般均在l2V左右，最高不會超過60V，
    否則不符合經濟考量（按，成本會增加），此即為額定電壓
    ，但基於安全考量，該等電線仍需符合在短時間內所能承載
    之最高電壓要求，此即為耐電壓，顯見額定電壓與耐電壓係
    不同之概念。另就所有進口電器產品而言，海關均接受廠商
    所宣稱之額定電壓，並不會去查核其耐電壓，至於廠商所提
    供資訊是否實在，則可另由其他資料加以確認。（十）系爭
    貨物乃是提供作為額定電壓為60V之汽車電線使用，本件系
    爭來貨絕緣線束之電壓，確為60伏特，此有經濟部標準檢驗
    局97年6月3日經標六字第09700055480號書函可證，且經製
    造廠商萊尼電器纜（常州）有限公司及預定使用廠商福特
    公司確認，顯見上訴人於進口時申報之內容並無不實之情形
    ，系爭貨物確實屬於中華民國輸出入貨品分類號列「8544.
    49.90」之「其他電導體，電壓未超過80伏特者」貨品，應
    屬可得自大陸地區進口之貨品，原處分與訴願決定之認定確
    屬有誤等語。爰求為判決撤銷訴願決定及原處分。
三、被上訴人則以：上訴人於94年12月27日向被上訴人所屬中興
    分局報運（報單：第BE/94/Z500/0031號）與系爭7批貨物同
    一型號、規格、規範及相同供應商之絕緣電線進口，經被上
    訴人所屬中興分局檢樣送請工業技術研究院鑑定結果，絕緣
    電壓值可達600V，有工業技術研究院電線耐壓檢測報告及上
    訴人之經理與協理於95年11月21日之談話筆錄可稽，顯然系
    爭貨物之絕緣電壓值亦可達600V，應歸列稅則號別第8544.5
    9.90.00-8號「其他電線及電纜，未裝有插接器，電壓超過8
    0伏特，但未超過1,000伏特」項下，輸入規定「MP1」，系
    爭貨物顯屬經濟部未開放准許進口之大陸物品項目。上訴人
    報運未准許輸入之大陸地區物品，已構成海關緝私條例第37
    條第3項之違章要件，應依同條例第36條第1項及第3項規定
    論處，因涉案貨物已放行提領，無法沒入，故改處貨價2倍
    之罰鍰（即原處貨價1倍之罰鍰，另因系爭貨物已放行提領
    ，無貨可供沒入，再加處貨價1倍之罰鍰，以代替沒入之處
    分），應屬有據，並未逾裁量範圍。上訴人援引財政部95年
    3月27日台財關字第09500114850號函，指稱被上訴人不得為
    價額沒入之裁處乙節，經查，該函係指已徵稅放行應依關稅
    法第80條規定處分沒入之貨物而言，與本件因上訴人虛報貨
    物規格致觸犯海關緝私條例所受之處分，兩者違法行為與據
    以處分之法規不同，自不得比附援引。海關緝私條例第3條
    、第37條所稱「管制」之涵義，係指進口或出口下列依規定
    不得進口或出口或管制輸出入之物品：（1）關稅法第15條
    規定不得進口或禁止輸入之物品。（2）行政院依懲治走私
    條例第2條規定公告之「管制物品項目及其數額」。（3）臺
    灣地區與大陸地區貿易許可辦法不得輸入之大陸物品。（4
    ）經濟部依有關貿易法規管制輸入或輸出之物品。為財政部
    93年12月6日台財關字第09300577360號令第1項所釋示，上
    訴人進口非屬「臺灣地區與大陸地區貿易許可辦法」第7條
    規定准許輸入之大陸地區物品，即構成進口禁止輸入之物品
    而涉逃避管制之違法行為，被上訴人所為處分，應無違誤等
    語，資為抗辯。爰求為判決駁回上訴人在原審之訴。
四、原審斟酌全辯論意旨及調查證據之結果，以：（一）按進口
    貨物是否有虛報情事，係以進口報單上申報事項與實到貨物
    是否相符為認定之依據。經查，上訴人另於94年12月28日向
    被上訴人所屬中興分局報運（報單號碼：BE/94/Z500/0031
    號），被上訴人以本件7批貨物與上開報單號碼BE/94/Z500/
    0031號進口貨物為同一型號、規格、規範及相同供應商之絕
    緣電線，且該批貨物經被上訴人所屬中興分局檢樣送請工業
    技術研究院鑑定結果，絕緣電壓值可達600V，因認本件貨物
    之絕緣電壓值亦可達600V，應歸列稅則號別第8544.59.90.0
    0-8號「其他電線及電纜，未裝有插接器，電壓超過80伏特
    ，但未超過1,000伏特」項下，輸入規定「MP1」，系爭貨物
    顯屬經濟部未開放准許進口之大陸物品項目等情，有進口報
    單、工業技術研究院電線耐壓檢測報告、上訴人之經理與協
    理於95年11月21日之談話筆錄及被上訴人處分書等附於原處
    分卷可稽，洵堪認定。足見本件實到貨物耐電壓值可達600V
    與原申報規格BELOW 80V不符事實明確，應歸列稅則號別第
    8544.59.90.00-8號，輸入規定代號為「MP1」，係屬大陸物
    品有條件准許輸入項目，被上訴人核認上訴人涉有虛報進口
    貨物名稱，進口未開放大陸物品，逃避管制之違章情事，並
    無不合。（二）依卷附財政部基隆關稅局96年7月19日（96
    ）基關字38號函之進口稅則分類疑問及解答略以：三、稅則
    分類疑義：查稅則本之電壓於H.S.未有明確規範係屬何種電
    壓，依稅則處解答：有關財政部96年5月24日台財訴字第096
    00134830號訴願決定書所引用『耐電壓』名詞乙案，經工業
    技術研究院答稱，所得數據600V係依國家標準及實驗室規範
    標準測試出，至於數據之名稱只是稱呼問題，且參考一般電
    線電纜等產品標示及「屋內線路裝置規則」第17條，均以「
    額定電壓」作為電壓適用之區分。另參據美國海關稅則第NY
    M85685．．．號等分類案例，有關稅則第8544節貨品電壓之
    區分，均應以「額定電壓」做為分類依據，足見稅則第8544
    節貨品電壓之區分，應為額定電壓，上訴人此部分主張固屬
    有據。惟依CNS14796-1定義，可知額定電壓係可供與標稱電
    壓比較之客觀數值參考電壓，即與廠商自行標稱電壓並非等
    同，洵無疑義。上訴人所提「不斷電電源供應系統－一般及
    安全需求」資料記載：「額定電壓：製造廠商宣稱的輸入或
    輸出供應電壓」為不同範疇之解釋，其將額定電壓與標稱電
    壓混同，即無可採。至原審法院送請經濟部標準檢驗局鑑定
    ，經濟部標準檢驗局以96年11月13日經標三字第0960013413
    0號函略謂：「商品分類號列8544.59.90.00.8貨品名中所稱
    電壓，係指電線之標稱電壓，而非耐電壓值．．．。」及97
    年3月26日經標六字第09760020490號函復略以：「．．．四
    、貴院來函所附樣品（共15項），本體無標示額定電壓、電
    線種類及規格，建議安泰電業股份有限公司提出相關技術文
    件（訂單規格、適用規範、使用場合、銷售對象等）佐證，
    以利貴院判定。」等語，亦混淆「額定電壓」係屬製造廠商
    自行宣告之「標稱電壓」，並認應以製造廠商自行宣告之「
    標稱電壓」作為應歸列稅則之分類標準，即屬錯誤，同無可
    採。經濟部標準檢驗局前揭函之承辦人員即證人吳昌圖於原
    審法院97年7月22日言詞辯論期日到庭證述同係本於「額定
    電壓」即屬製造廠商自行宣告之「標稱電壓」，並以額定電
    壓係依文件判斷而無法測試等語，所為證詞因誤認額定電壓
    與標稱電壓同一，其相關證言自不足為論斷憑據。況進口稅
    則分類任憑製造廠商自行宣告之標稱電壓作為分類基準，無
    異任由廠商操控進口稅則分類，進口報關形同無管制狀態，
    自非合理。是本件上訴人主張應依以製造廠商自行宣告之標
    稱電壓作為額定電壓，即無可取。（三）依上訴人之經理蔡
    宗上及協理邱華勇95年11月21日談話筆錄，堪認上訴人進口
    系爭貨物7批與上訴人於94年12月27日進口（94年12月28日
    報關）之貨品相同。又上訴人94年12月27日進口來貨與本件
    來貨上無任何電壓值之標示，再者，依工業技術研究院95年
    7月17日電線耐壓檢測報告鑑測系爭來貨電線之「耐電壓」
    已達600伏特及該院96年12月10日工研轉字第0960016800號
    函載有關委託重新檢測電線額定電壓乙事，因與前次檢測係
    採相同規範，無再次檢測之需要，顯已確認前揭工業技術研
    究院鑑定之數據值可作為判斷「額定電壓」數據值。按工業
    技術研究院鑑定機構為電機類鑑定專業機構，係經財政部指
    定為進出口貨物送往外界化驗鑑定之權威機構，其所為本件
    鑑定之結果，自具有公信力，足以採用。再者，上訴人之銷
    售對象為福特公司，茲據該公司系統工程師王皓宇95年11月
    16日在被上訴人稽核組談話筆錄，福特公司所要求之絕緣電
    線安全係數含蓋安全電壓、安全電流、絕緣值及耐候性等，
    足認其安全電壓值須在100V至500V之間。是縱福特公司要求
    「WSK1A348-A2/A3/A4」規範汽車電線束60Vrms或更低名目
    系統電壓使用，亦無礙上開認定。此外，依卷附之CNS總號
    3199及總號6566號絕緣體資料，CNS總號3199適用標稱電壓
    300V以下，總號6566適用標稱電壓600V以下，依CNS總號319
    9測試標稱電壓300V以下之電線，水中1分鐘耐電壓值達1,00
    0V（1KV）；依總號6566測試標稱電壓600V以下，水中1分鐘
    耐電壓值可達3,000V（3KV），足認標稱電壓愈高其耐電壓
    值愈高，300V以下標稱電壓，耐電壓與標稱電壓比值為1.33
    比1，600V以下標稱電壓，耐電壓與標稱電壓比值為5比1，
    隨著標稱電壓比值升高，耐電壓亦升高，且升高值成正比。
    又依首揭CNS14796-1定義，在交流系統中額定電壓（Uo及U
    ）至少須等於系統之標稱電壓。準此以觀，在此情形額定電
    壓值與標稱電壓性質相同，亦具耐電壓值愈高額定電壓值亦
    高，且升高值成正比之特性。本件系爭來貨通過測試耐電壓
    值高達600V，倘若如上訴人所稱其額定電壓或標稱電壓低於
    80V，則此時耐電壓與標稱電壓或額定電壓比值為7.5比1，
    依上訴人之主張，在較低之額定電壓或標稱電壓時，耐電壓
    與其比值反而高於300V或600V之比值，並非成正比，是上訴
    人之主張自無足採。足認系爭來貨額定電壓顯不低於80V，
    此亦符合上訴人提供福特公司之貨品安全電壓值在100V至50
    0V之間，被上訴人認定系爭貨物電壓值超過80V，應歸列稅
    則號別第8544.59.90號，即非無據。（四）上訴人主張稅則
    號別第8544.59.90.00-8號之檢驗標準係CNS 679及CNS 3199
    ，不包含ISO 6722，電線之電壓依據ISO 6722國際標準檢測
    ，除耐電壓值之檢測外，尚要求絕緣體體積阻抗之檢測云云
    。惟查，上訴人之銷售對象福特公司之規範原文與ISO 6722
    檢驗標準要求之檢測標準相同，此經上訴人於原審法院97年
    6月24日準備程序自陳，有上訴人所提福特公司之規範原文
    與ISO 6722標準及原審法院97年6月24日準備程序筆錄附卷
    可稽，足證福特公司要求上訴人交付之電線，須符合ISO 67
    22之檢驗標準。再者，本件爭議係來貨電線之電壓值究與稅
    則號別第8544.49.90.00.1號抑或第8544.59.90.00.8號之電
    壓值相符，本件額定電壓值既可判定高於80V，上訴人此部
    分爭執，即不影響結論。況依上述上訴人之經理蔡宗上及協
    理邱華勇95年11月21日談話筆錄，堪認上訴人交給福特公司
    之系爭貨品其絕緣體體積阻抗之檢測亦符合100伏特至500伏
    特之間，尚無疑義。而工業技術研究院前揭96年12月10日工
    研轉字第0960016800號函認無再次檢測之必要，另經濟部標
    準檢驗局97年3月12日來電以額定電壓值係廠商宣告值，無
    法檢測，有電話紀錄單附卷足佐，本件即無另行鑑測之必要
    。（五）進口人對於貨物稅則分類，並非專業，是於貨物申
    報進口時，除填載進口報單外，依關稅法施行細則第7條規
    定，尚須檢附型錄及說明書，供被上訴人分類估價之用。至
    進口報單之貨物名稱，僅屬海關估驗稅則之參考，對海關並
    無拘束力。準此，核定來貨所屬稅則號別為海關之職權，縱
    進口人依進口報單雖填載貨物之名稱、品牌及規格等，海關
    仍須依職權參酌來貨之說明書、仿單、圖樣及型錄等，認定
    來貨之名稱規格，核列正確稅則號別。經查，原審法院97年
    5月12日函請經濟部標準檢驗局鑑定系爭來貨電線乙事，固
    經經濟部標準檢驗局97年6月3日經標六字第09700055480號
    函復，略以「二、繫案所附15項電線均為標示電壓，如採信
    業者提供貴院所附之資料，其電壓係60伏特，則應屬貨品分
    類號碼『8544.49.90.00-1』，貨名為『其他電導體，電壓
    未超過80伏特者』，非屬應施檢驗範圍」等語，有經濟部標
    準檢驗局97年6月3日經標六字第09700055480號函附卷可稽
    。然依前揭說明，核定來貨稅則號別及稅則號別適用範圍乃
    海關之職權，稅則核定之執掌機關並非經濟部標準檢驗局，
    故前揭標準檢驗局函文認定本件系爭來貨係屬稅則第8544.4
    9.90.00-1號部分，自不足以作為系爭貨物正確稅則歸列之
    依據。（六）又被上訴人以上訴人報運未准許輸入之大陸地
    區物品，已構成海關緝私條例第37條第3項之違章要件，應
    依同條例第36條第1項及第3項規定論處，因涉案貨物已放行
    提領，無法沒入，故改處貨價2倍之罰鍰（即原處貨價1倍之
    罰鍰，另因系爭貨物已放行提領，無貨可供沒入，再加處貨
    價1倍之罰鍰，以代替沒入之處分），並未逾裁量範圍。上
    訴人雖引財政部95年3月27日台財關字第09500114850號函爭
    執被上訴人不得為價額沒入之裁處云云。然該函係指已徵稅
    放行應依行為時關稅法第75條規定處分沒入之貨物而言，與
    本件因上訴人虛報貨物規格致觸犯海關緝私條例所受之處分
    ，兩者違法行為與據以處分之法規不同。又該函係因須適用
    行政罰法第23條第1項前段規定衍生爭議，本件係依原規定
    加倍裁罰，仍在被上訴人裁量權範圍，自與財政部95年3月
    27日台財關字第09500114850號函並無關涉，尚無從比附援
    引。（七）另上訴人主張未開放進口之大陸物品，非屬法律
    規定之管制物品，財政部91年9月19日台財關字第091005053
    0號令卻核示其為管制品，未經立法授權，違反法律保留原
    則，則被上訴人依財政部未經立法授權之行政命令科罰上訴
    人，該處分自屬違法無效云云。按海關緝私條例第3條、第
    37條、第38條、第39條及第53條所稱之「管制」則包括「臺
    灣地區與大陸地區貿易許可辦法規定不得輸入之大陸物品」
    在內，亦經財政部93年12月6日台財關字第09300577360號函
    釋示在案，而上開函釋核與海關緝私條例規定之精神相符，
    原審法院自得予以援用。故進口非屬「臺灣地區與大陸地區
    貿易許可辦法」第7條規定准許輸入之大陸地區物品者，自
    構成進口禁止輸入之物品而涉及逃避管制之行為，則被上訴
    人係依據前開臺灣地區與大陸地區貿易許可辦法等規定，認
    定系爭貨物應歸列進口稅則號別第8544.59.90.00-8號，輸
    入規定MP1，為大陸物品有條件准許輸入，係屬經濟部未開
    放准許進口之大陸物品，依據財政部93年12月6日台財關字
    第09300577360號令意旨，進口臺灣地區與大陸地區貿易許
    可辦法規定不得輸入之大陸物品，即涉及逃避管制之違法行
    為，則原申報及實際來貨均屬大陸物品有條件准許輸入項目
    ，因涉及虛報貨物規格，逃避管制之情事，自無違誤。從而
    ，上訴人之前開主張，顯有誤解。（八）末按海關緝私條例
    第37條第1項及第3項規定，係處罰「虛報」「涉及逃避管制
    」之行為，並未排除處罰過失之明文。參諸司法院釋字第52
    1號解釋，無論行為人係故意或過失違反該條例，皆受該條
    例之規範。且為確保進口稅捐核課暨貨物查驗之正確性，貨
    物進口人負有誠實申報名稱、品質、產地等義務，本件上訴
    人既專業國際貿易廠商，從事進口涉案貨物之業務，對進口
    之法令及海關如何進行通關查驗程序應知之甚稔，且衡情當
    對貨品分類號列第8544.59.90.00-8號「其他電線及電纜，
    未裝有插接器，電壓超過80伏特，但未超過1,000伏特者」
    於中華民國輸出入貨品分類號列在輸出入規定係屬「MP1」
    即「MAINLAND PROHIBIT」，為大陸物品有條件輸入，應符
    合「大陸物品有條件准許輸入項目、輸入管理法規彙總表」
    之規定，乃經濟部國際貿易局為保護國內電纜、電線相關製
    造工廠所為之管制措施等規定甚為熟稔，則上訴人本應就出
    口商所交付之貨品，予以特別審慎注意，主動查明，再誠實
    申報，然上訴人仍疏於注意，在進口本件貨物之初未予查明
    系爭來貨電線之電壓，嗣於系爭來貨報關前亦未向出口商查
    證確認，仍報稱系爭貨物為低於80伏特，除違反誠實申報之
    義務外，其有應注意能注意卻不注意之過失，甚為灼然，參
    酌前揭司法院解釋意旨，自仍應受罰，所言其已盡注意義務
    ，迄乏提出任何積極證據以實其說。則本件被上訴人以上訴
    人申報進口系爭貨物，實際來貨上無任何電壓值之標示，經
    檢樣送經工業技術研究院鑑定結果，可認定來貨電壓值超過
    80伏特，非屬貿易主管機關公告准許輸入之大陸物品，已該
    當於虛報貨物、品名逃避管制之違章要件，裁處罰鍰並沒入
    貨物，於法即無不合。上訴人之主張既無可採，本件原處分
    並無違誤，復查決定及訴願決定遞予維持，亦無不合等由，
    乃駁回上訴人在原審之訴。
五、上訴意旨及補充理由略謂：：除援用原審主張外，（一）本
    件主要爭點為中華民國輸出入貨品分類號列「8544.49.90」
    之貨品「其他電導體，電壓未超過80伏特者」及貨品分類號
    列「8544.59.90」之貨品「其他電線及電纜，未裝有插接器
    ，電壓超過80伏特，但未超過1,000伏特者」，其中所稱之
    電壓，係指為何？此純屬中華民國輸出入貨品分類號列中貨
    品定義之認定問題，行政機關就其所主管之事項固有判斷餘
    地，自應以經濟部標準檢驗局之意見為準，然原判決在無明
    確證據足證經濟部標準檢驗局所表達之意見有違反法令或一
    般法律原則之情形下，予以否定，並自行解釋CNS14796-1「
    額定電壓450/750V以下橡膠絕緣電纜-第1部：通則」標準定
    義之意涵，顯有逾越司法權之合理範圍，並有侵奪行政權之
    情形，顯屬違法。（二）又「額定電壓」係指「電纜之額定
    電壓」，而「標稱電壓」係指「系統之標稱電壓」，電纜係
    使用於系統之中，而非等同於系統，原判決將CNS14796-1定
    義中所提及之「標稱電壓」，認為係指「電纜之標稱電壓」
    ，顯係誤解。而CNS14796-1定義之正確意旨應為，就使用於
    交流系統中之電纜，其「電纜之額定電壓」至少須等於「系
    統之稱標電壓」，就使用於直流系統中之電纜，其「系統之
    標稱電壓」不得高於「電纜之額定電壓」。並參王廷興博士
    的演講資料，可知CNS14796-1定義之意旨不足以推論出「額
    定電壓係可供與標稱電壓比較之客觀數值參考電壓，即與廠
    商自行標稱電壓並非等同」之結論，原判決之推論顯有違論
    理法則與證據法則。（三）原判決引據之CNS14796-1定義，
    既已明確指出「額定電壓：電纜額定電壓係指電纜品質設計
    及電器測試依據之參考電壓」，另CNS3765「家用和類似用
    途電器產品的安全-第1部：通則」第3條亦明確揭示「額定
    電壓」係指「製造廠商對電器指定之輸入電壓」，另參上訴
    人提出之行政院勞工委員會勞工安全衛生研究所印製之「不
    斷電電源供應系統-一般及安全需求」資料及經濟部標準檢
    驗局承辦人吳昌圖於97年7月22日在原審法院言詞辯論時之
    證詞，顯見額定電壓應係電纜或電器產品製造廠商於設計製
    造電纜或電器產品時，所自行指定之電壓，額定電壓絕非耐
    電壓，二者係不同之概念。原審法院疏於就「額定電壓」與
    「耐電壓」之區別依職權詳為調查，即率以認定耐電壓值可
    作為判斷額定電壓之數據值，顯屬未依職權查明為裁判基礎
    之事實關係，而有判決不適用法規之違法。又原判決以95年
    7月17日工業技術研究院電線耐壓檢測報告鑑測系爭來貨電
    線之「耐電壓」已達600伏特，而認定前開數據值（耐電壓
    值）可作為判斷「額定電壓」之數據值云云，亦屬誤解，並
    違反論理法則及經驗法則。（四）又額定電壓，係廠商於製
    造該電纜、電線或電器產品時所設定之通常適用之電壓，無
    從藉由測試方式予以確定，僅能依據相關文件予以判斷。至
    於耐電壓，因係該電纜、電線或電器產品所能承載之最高電
    壓，故可依一定之測試方法予以確認。原判決引據財政部基
    隆關稅局96年7月19日（96）基關字38號函所提出之進口稅
    則分類疑問及解答，認定工業技術研究院鑑定之數據值可作
    為判斷「額定電壓」之數據值云云，顯係誤解，並有違論理
    法則及證據法則。（五）福特公司工程師王浩宇95年11月16
    日談話筆錄僅表示該公司所要求之絕緣電線安全電壓值須在
    100V至500V間，該談話內容顯與判斷系爭貨物之「額定電壓
    」無關。（六）海關進口稅則係以進口貨物之使用目的作為
    區分稅率之標準，以便達到相同使用目的產品可適用相同之
    進口稅率，避免不公，此乃國際間訂定貨物進口稅則時所採
    取之共通原則。貨物之使用目的，海關係根據廠商所申報之
    內容與提供之佐證資料以為判斷，並無原判決所稱「任由廠
    商操控進口稅則分類，進口報關形同無管制狀態」之情形，
    且判斷特定貨物應適用之進口稅則，不限科學鑑定方式一種
    ，原審法院疏於就此項事實依職權調查，而為錯誤之認定，
    亦有判決不適用法規之違法。又海關進口稅則既係由被上訴
    人之上級機關財政部關稅總局所制定，縱認該稅則有任何不
    妥之處，理應由被上訴人呈報其上級機關進行修訂，而非要
    由上訴人承擔其結果。（七）另原判決根據CNS總號3199及
    總號6566號絕緣體資料，自行推論「額定電壓值與標稱電壓
    性質相同，亦具耐電壓值愈高，額定電壓值愈高，且升高值
    成正比之特性」，顯係誤解，更與事實不符，顯有違論理法
    則與證據法則。（八）租稅法律主義在確保租稅之預測可能
    性，使一般國民有法律安定性之保障。就本件而言，系爭電
    線係為提供福特公司於製造汽車時使用，而汽車用電線之使
    用環境係在60V以下，顯見系爭貨物確應適用中華民國輸出
    入貨品分類號列「8544.49.90」之貨品「其他電導體，電壓
    未超過80伏特者」，而非適用貨品分類號列「8544.59.90」
    之貨品「其他電線及電纜，未裝有插接器，電壓超過80伏特
    ，但未超過1,000伏特者」。爰求為廢棄原判決。
六、本院查：
  (一)海關緝私條例第37條規定：「（第1項）報運貨物進口而有
    下列情事之一者，得視情節輕重，處以所漏進口稅額2倍至
    5倍之罰鍰，或沒入或併沒入其貨物：一、虛報所運貨物之
    名稱、數量或重量。二、虛報所運貨物之品質、價值或規格
    。三、繳驗偽造、變造或不實之發票或憑證。四、其他違法
    行為。……（第3項）有前二項情事之一而涉及逃避管制者
    ，依前條第1項及第3項論處。」第36條規定：「（第1項）
    私運貨物進口、出口或經營私運貨物者，處貨價1倍至3倍之
    罰鍰。……（第3項）前二項私運貨物沒入之。……」又按
    臺灣地區與大陸地區人民關係條例第35條第3項規定：「臺
    灣地區人民、法人、團體或其他機構，經主管機關許可，得
    從事臺灣地區與大陸地區間貿易；其許可、輸出入物品項目
    與規定、開放條件與程序、停止輸出入之規定及其他輸出入
    管理應遵行事項之辦法，由有關主管機關擬訂，報請行政院
    核定之。」、行為時臺灣地區與大陸地區貿易許可辦法第7
    條第1項規定：「大陸地區物品，除下列各款規定外，不得
    輸入臺灣地區：一、主管機關公告准許輸入項目及其條件之
    物品。二、古物、宗教文物、民族藝術品、民俗文物、藝術
    品、文化資產維修材料及文教活動所需之少量物品。三、自
    用之研究或開發用樣品。四、依大陸地區產業技術引進許可
    辦法規定准許輸入之物品。五、供學校、研究機構及動物園
    用之動物。六、保稅工廠輸入供加工外銷之原物料與零組件
    ，及供重整後全數外銷之物品。七、加工出口區及科學工業
    園區廠商輸入供加工外銷之原物料與零組件，及供重整後全
    數外銷之物品。八、醫療用中藥材。九、行政院新聞局許可
    之出版品、電影片、錄影節目及廣播電視節目。一○、財政
    部核定並經海關公告准許入境旅客攜帶入境之物品。一一、
    船員及航空器服務人員依規定攜帶入境之物品。一二、兩岸
    海上漁事糾紛和解賠償之漁獲物。一三、其他經主管機關專
    案核准之物品。」，海關緝私條例第3條、第37條、第38條
    、第39條及第53條所稱之「管制」包括「臺灣地區與大陸地
    區貿易許可辦法規定不得輸入之大陸物品」在內，亦經財政
    部93年12月6日臺財關第09300577360號函釋示在案，而上開
    函釋核與海關緝私條例規定之精神相符，自得予以援用。準
    此，進口非屬臺灣地區與大陸地區貿易許可辦法第7條規定
    准許輸入之大陸地區物品者，自構成進口禁止輸入之物品而
    涉及逃避管制之行為。
  (二)經核原判決於法並無違誤，茲再論斷如下：
    1.按關稅法第3條第1項規定：「關稅除本法另有規定者外，
      依海關進口稅則徵收之。海關進口稅則，另經立法程序制
      定公布之。」第13條第1項規定：「海關於進出口貨物放
      行之翌日起6個月內通知實施事後稽核者，得於進出口貨
      物放行之翌日起2年內，對納稅義務人、貨物輸出人或其
      關係人實施之。依事後稽核結果，如有應退、應補稅款者
      ，應自貨物放行之翌日起3年內為之。」第18條第1項規定
      ：「為加速進口貨物通關，海關得按納稅義務人應申報之
      事項，先行徵稅驗放，事後再加審查；該進口貨物除其納
      稅義務人或關係人業經海關通知依第13條規定實施事後稽
      核者外，如有應退、應補稅款者，應於貨物放行之翌日起
      6個月內，通知納稅義務人，逾期視為業經核定。」
    2.又按海關進口稅則號別第8544.49.90.00.1號為「其他電
      導體，電壓未超過80伏特者（Other electric
      conductors,for a voltage not exceeding 80 V）」第
      一欄稅為6.2%，輸入規定空白；另進口稅則號別8544.59.
      90.00-8為「其他電線及電纜，未裝有插接器，電壓超過
      80伏特，但未超過1,000伏特(Other wires and cables,
      not fitted with connectors,for a voltage exceeding
      80 V but not exceeding 1,000V）」第一欄稅為6.2%，
      輸入規定CO2、MP1。
    3.再按海關進口稅則第8544節規定貨名為「絕緣（包括磁漆
      或陽極處理）電線、電纜（包括同軸電纜）及其他絕緣電
      導體，不論是否裝有插接器；光纖電纜，由個別被覆之纖
      維製成，不論是否與電導體組合或裝有插接器。」，由於
      絕緣體之大小通常與電壓有關（大者供高電壓，較小者供
      低電壓用），乃分類以「繞線」、「其他電導體，電壓未
      超過80伏特者」、「其他電導體，電壓超過80伏特，但未
      超過1,000伏特者」、「其他電導體，電壓超過1,000伏特
      者」，並依其電壓之高低定絕緣電導體之稅率，是可知茲
      所謂之電壓，自係指該絕緣電導體表面被覆用絕緣材料所
      能承受之安全電壓。
    4.查本件原判決已詳述係以系爭來貨上無任何電壓值之標示
      ，經被上訴人檢樣送經工業技術研究院鑑定，其鑑定報告
      依ISO 6722：2002（E）中之第6.2節耐壓（withstand
      vo1tage）進行測試，測試結果電線耐壓符合6.2.3.1及6.
      2.3.2要求，即系爭來貨電線之「耐電壓」已達600伏特，
      且該檢驗標準與上訴人銷售對象福特公司所要求者相符等
      情，核與上開說明無違，且亦與經驗法則與證據法則無違
      ，上訴意旨猶執前詞指摘其違法，殊無可採。
    5.上訴意旨另主張上開電壓究何所指，應以經濟部標準檢驗
      局之意見為準云云，亦非可採，蓋本件所涉者係系爭來貨
      於海關進口稅則及輸出入貨品分類表之歸類，不涉及經濟
      部標準檢驗局之職掌（經濟部標準檢驗局組織條例第2條
      參照），自不致因與該局見解有異，即認為違法。況果如
      經濟部標準檢驗局96年11月13日經標三字第09600134130
      號函略謂：「商品分類號列8544.59.90.00.8貨品名中所
      稱電壓，係指電線之標稱電壓，而非耐電壓值……」及97
      年3月26日經標六字第09760020490號函復原審法院略以：
      「……所附樣品（共15項），本體無標示額定電壓、電線
      種類及規格，建議安泰電業股份有限公司提出相關技術文
      件（訂單規格、適用規範、使用場合、銷售對象等）佐證
      ，以利貴院判定。」等語，將製造廠商自行宣告之「標稱
      電壓」作為應歸列稅則之分類標準，則等同放棄對於進口
      貨品之查核及歸類之權限，則原判決謂此無異任由廠商操
      控進口稅則分類，進口報關形同無管制狀態等語，即非屬
      無據。至上訴人又以稅則之分類應以使用目的為標準，原
      審法院疏於就此為職權調查一節，更非可採，蓋本件之爭
      議既在於系爭來貨其電壓是否超過80伏特，則此屬一客觀
      事實之認定，容有因檢驗方法或標準而產生之誤差，惟無
      論如何不會因使用目的而影響其數值之高低。
  (三)綜上，原審斟酌全辯論意旨及調查證據之結果，將原決定及
    原處分均予維持，駁回上訴人之訴，核無違誤。原判決對上
    訴人在原審之主張如何不足採之論據取捨等，均已詳為論斷
    ，並無上訴人所稱判決不適用法規、適用不當或理由不備等
    違背法令情事。上訴人其餘所訴各節，無非就原判決業已論
    駁之理由以及就原審證據取捨、認定事實之職權行使事項，
    任加爭執，指摘原判決有違背法令情事，求予廢棄，難認有
    理由，應予駁回。
七、據上論結，本件上訴為無理由。依行政訴訟法第255條第1項
    、第98條第1項前段，判決如主文。
中    華    民    國    99    年    6     月    24    日
                    最高行政法院第三庭
                        審判長法官  高  啟  燦
                              法官  劉  介  中
                              法官  黃  秋  鴻
                              法官  黃  合  文
                              法官  王  碧  芳

以  上  正  本  證  明  與  原  本  無  異
中    華    民    國    99    年    6     月    25    日
                              書記官  莊  俊  亨

司法院資訊處製作；財團法人民間司法改革基金會備份。
